【裁判字號】    89,上更(一),86
【裁判日期】    890929
【裁判案由】    過失傷害
【裁判全文】
台灣高等法院花蓮分院刑事判決                    八十九年度上更(一)字第八六號
    上  訴  人  臺灣台東地方法院檢察署檢察官
    被      告  甲○○
右上訴人因被告過失傷害案件，不服臺灣台東地方法院八十八年度交易字第三三號中
華民國八十八年六月三十日第一審判決 (起訴案號：臺灣台東地方法院檢察署八十八
年度偵字第八六一號），提起上訴，經判決後，由最高法院撤銷，本院更為判決如左
：
    主  文
原判決撤銷。
甲○○因過失傷害人致重傷，累犯，處有期徒刑捌月。
    事  實
一甲○○曾於民國（下同）八十三年及八十四年間兩度犯賭博罪，又於八十五年間再
  犯賭博罪，經臺灣臺東地方法院判處有期徒刑四月確定，甫於八十六年六月十七日
  執行完畢，復於八十七年十月十七日晚上七時四十分許，駕駛ＷＲ─一二八九號自
  用小客車，沿台十一線公路由台東縣成功鎮往臺東市方向行駛，行經臺東縣東河鄉
  隆昌小瀧橋以北約十公尺處時，適ＢＱ─八六二九號郵電車故障，由ＹＦ─三二四
  號郵電車以尾對尾方式，將故障車內郵件搬入該車中，甲○○行至該處時，本應注
  意適值瑞伯颱風過境，該路路況不佳，尤應注意減速慢行，並隨時注意車前狀況，
  以避免危險之發生，依其情形又無不能注意之情事，竟仍疏於注意，仍以時速五十
  公里以上之車速行駛，致撞及正在工作中ＹＦ─三二四號郵電車車頭，將在該車車
  尾與ＢＱ─八六二九號郵電車車尾間工作之乙○○夾傷，乙○○因而受有骨盆粉碎
  性骨折、左股骨頸骨折、尿道斷裂、合併痲痺及尿失禁等重大難治及不治之重傷，
  甲○○於警察人員未知悉何人為犯罪人之前向前來處理之員警之高武雄表示因駕駛
  不慎，發生交通事故，並坦承肇事，因而接受裁判。
二案經乙○○訴由臺東縣警察局成功分局報請臺灣台東地方法院檢察署檢察官偵查起
  訴。
    理  由
一訊之被告陳聰輝坦承於前揭時地駕駛不慎因而肇事致被害人重傷等情，核與被害人
  乙○○於警訊及偵審中指訴之情節相符，並經證人許應嘉、武延華、李秉仁在警訊
  中供證屬實，復有道路交通事故調查報告表、現場照片附卷可稽。被害人乙○○因
  本件車禍造成骨盆粉碎性骨折、左股骨頸骨折、尿道斷裂、合併痲痺及尿失禁之傷
  害，經鑑定屬於永久性之殘廢，為重大不治及難治之重傷，亦有公務人員保險殘廢
  證明書及中華民國殘障手冊及診斷證明書附卷可按。被告駕駛汽車應注意、能注意
  而不注意，乃至於肇事，其行為顯然具有過失，其過失行為與被害人所受重傷間，
  有相當因果關係，被告自應負過失致重傷之刑責，事證明確，其犯行已經足堪認定
  。
二被告雖於警訊中坦承其以五十公里時速在前揭路段駕車肇事之事實，惟辯稱，因當
  時正逢颱風過後，沒有路燈，路上又有土石流，停在路上之二輛郵電車又未開燈及
  放置警告標誌，故伊未看見有車輛停在路上云云。惟查，被害人乙○○在現場進行
  郵件接駁作業時，兩輛郵電車均有開啟大燈之事實，已經證人許應嘉、武延華在警
  訊中明確證述在卷，且當時天色昏暗，該地又無路燈，二車若未開啟車燈，何能進
  行郵件接駁作業？何況台東縣警察局成功分局函復原審法院檢察署並已詳上開事
  實有該分局八十八年三月十九日八十八成警刑字第一九五二號函在卷可憑（見八六
  一號偵查卷第三頁），本院認為前揭證人之陳述，確屬可信，被告所辯沒有看到車
  燈云云，顯然不實。被告在前揭路況不佳之路段，以五十公里之車速疾馳，致其看
  見郵電車時，剎車不及，乃致於肇事，其過失至為明顯，所辯無非卸責之詞，不足
  採信。
三被告另辯稱：「伊於肇事後，留在現場幫忙處理善後，並向到場警員表示為肇事人
  ，依法應合於自首一節，經查被告肇事後，雖已由在場之證人許應嘉向警方報案，
  固有道路交通事故調查報告表「報案人」欄之記載可稽，但證人許應嘉於警訊時，
  則證稱報案者為武延華，足見上開報案人之記載並不正確，且報案人向警方報案時
  並未指明犯罪人為被告甲○○，經本院向台東縣警察局成功分局調閱當天之報案紀
  錄在卷可憑（見本院卷第二十三頁、二十四頁），可知在警方人員接獲報案，前往
  現場處理時，仍不知何人為犯罪人。另據該分局函送處理本案之警員高武雄報告略
  稱：警員於到達現場後，甲○○立即向處理員警表示因駕駛不慎發生交通事故，並
  坦承肇事等語，有該報告附於最高法院卷可稽。足徵被告之主張非虛。被告於警員
  到達現場後，立即向處理員警表示因駕駛不慎，發生交通事故，並坦承伊為肇事人
  ，自合自首之規定。
四核被告所為，係犯刑法第二百八十四條第一項後段因過失致重傷罪。被告於八十三
  年及八十四年間兩度犯賭博罪，再於八十五年間犯賭博罪，經原審法院判處有期徒
  刑四月確定，於八十六年六月十七日執行完畢，有臺灣台東地方法院檢察署刑案資
  料查註紀錄表可按，其於五年內再犯有期徒刑以上之本罪，為累犯，應依法加重其
  刑，並依法先加後減。原審據以論罪科刑，固非無見，惟查被告於犯罪未發覺前自
  首而接受裁判，原審未予查明，依法減輕其刑，已有可議，且被告屢犯賭博罪，其
  品行顯然不佳，其犯罪對被害人所生損害至為重大，所受傷害，不能痊癒，事後又
  未給付被害人適當之補償，其犯罪後之態度亦屬不良，原審僅量處有期徒刑六月，
  並諭知易科罰金之標準，量刑顯然過輕，檢察官上訴意旨執此指摘原判決量刑不當
  ，非無可取，原判決既有如上所述之不當，自應撤銷改判。爰審酌被告屢有犯罪前
  科，犯罪後迄至本院審理時仍未給付全部之賠償（雖已和解，但未全部給付）及被
  害人所受傷害之程度等一切情狀，判處被告有期徒刑八月，以示懲儆。
據上論斷，應依刑事訴訟法第三百六十九條第一項前段、第三百六十四條、第二百九
十九條第一項前段，刑法第二百八十四條第一項後段、第六十六條、第四十七條，罰
金罰鍰提高標準條例第一條前段，判決如主文。
本案經檢察官翟光軍到庭執行職務。
中      華      民      國    八十九    年      九      月    二十九    日
                                    審判長法官  吳  鴻  章
                                          法官  黃  永  祥
                                          法官  莊  謙  崇
右正本證明與原本無異。
本件不得上訴。
                                        書記官  劉  夢  蕾
中      華      民      國    八十九    年      十      月      二      日


司法院資訊處製作；財團法人民間司法改革基金會備份。
